臺灣高等法院臺中分院刑事判決　　　　　　　　　　　九十一年度上易字第六七號
　　上　訴　人
　　即　被　告　丙○○
　　上　訴　人
　　即　被　告　丁○○
右上訴人等因傷害案件，不服臺灣台中地方法院九十年度易字第三０一二號中華民國
九十年十一月七日第一審判決（起訴案號：臺灣台中地方法院檢察署九十年度偵字第
七九二四、一三九五二號），提起上訴，本院判決如左：
    主      文
原判決撤銷。
丁○○、丙○○共同傷害人之身體，各處罰金壹仟元，如易服勞役，均以佰元折算
壹日，均緩刑貳年。
    事      實
一、丁○○、丙○○二人為夫妻關係，民國（以下同）八十九年十月三十一日上午十
    一時三十分許，其二人駕駛車牌號碼ＭＶ–七八三五號自小客車，在台中市○○
    區○○路一段二六一號之「聯信商業銀行」前，因停車問題與乙○○（同案因傷
    害罪，經原審法院判處拘役五十五日，緩刑二年確定）發生爭執，雙方仍生口角
    ，丁○○與丙○○竟共同基於傷害之犯意聯絡，由丁○○手持鐵棍（未據扣案，
    且非屬違禁物）毆打乙○○之手臂，丙○○則以雙手與乙○○進行拉扯，因致乙○○受有左右臉部挫擦傷、左手肘挫擦傷及右前頸部挫擦傷等傷害。
二、案經乙○○訴由台中市警察局第四分局報請臺灣台中地方法院檢察署檢察官聲請
    簡易判決處刑，原審法院台中簡易庭認不宜以簡易判決處刑，移由該院依通常刑
    事程序審理。
    理      由
一、程序方面，撤回告訴為訴訟上行為，核與「和解」為私法上之契約行為者有別。
    故告訴乃論之罪，縱經當事人私行「和解」，願撤回其告訴，但如未經告訴人依
    刑事訴訟法第二百三十八條第一項規定，在第一審辯論終結前，向該第一審法院
    以書狀或言詞表示撤回告訴之意思，仍不生撤回告訴之效力（最高法院七十四年
    度台上字第三一一九號判決參照）。而此之所謂「第一審法院」，應係指執行所
    告訴之本案審判職務之法院，而非行政上之法院或另案之審判法院，故若未於本
    案中為撤回告訴之表示，而係於另案審理中為撤回之表示者，自不生合法撤回之
    效力。查本案告訴人乙○○前於原審法院九十年度中簡上字第一Ｏ六號其被訴傷
    害丙○○一案審理中，以被告身分與本案被告丙○○達成和解，並出具撤回告訴
    狀，惟上開撤回之意思表示並非向公訴人為之，撤回之書狀亦未送達予公訴人，
    並轉送本院，其於偵查中及本院審理中復表明不願撤回告訴，其於另案中所為撤
    回告訴之表示，自不生合法撤回本案告訴之效力，合先敘明。
二、訊據上訴人即被告丁○○、丙○○固不否認有於右揭時地，因停車問題，而與告
    訴人乙○○發生口角並進而相互拉扯之情事，雖矢口否認有手持鐵棍或徒手傷害
    告訴人乙○○之行為，並均辯稱略以：當日係告訴人毆打被告二人，且告訴人遲
    至九十年二月間始申請開立診斷證明書等語。惟查，右揭傷害事實，業據告訴人
    乙○○指訴綦詳，並有杏豐醫院診斷證明書一紙附於偵查卷內可參，另被告丁○○案發當時，確有手持鐵棍和被告丙○○共同與告訴人發生衝突拉扯，告訴人並
    因而受傷等情，亦據證人戊○○於偵查中及原審法院九十年度中簡上字第一Ｏ六
    號告訴人乙○○被訴傷害被告丙○○一案調查中證述明確（見原審法院九十年度
    中簡上字第一Ｏ六號刑事卷九十年五月二日訊問筆錄），再參諸告訴人乙○○於
    八十九年十一月一日至杏豐醫院就診時所受左右臉部挫擦傷、左手肘挫擦傷及前
    頸部挫擦傷等傷害之部位及傷勢，此有該張出具之衫斷書一紙附卷可稽，足見告
    訴人乙○○確有因與被告丁○○、丙○○發生衝突，而遭被告丁○○手持鐵棍毆
    打及遭被告丙○○徒手傷害之事實，被告丁○○、丙○○上開所辯，核非可採。
    本案事證明確，被告丁○○、丙○○共同傷害犯行，足以認定。
三、核上訴人即被告丁○○、丙○○所為，係犯刑法第二百七十七條第一項之普通傷
    害罪，其二人就上開傷害犯行，彼此間有犯意之聯絡及行為之分擔，均為共同正
    犯。原審論罪科刑固非無見，惟查被告二人因丙○○先受乙○○毆打一時氣憤，
    始予以還擊，且張女本身受傷非輕，被害人受傷較輕，原審量刑尚嫌過重，被告
    二人上訴否認犯罪雖不足採，但原判決既有可議即屬無可持，應由本院將原判決
    撤銷改判，爰審酌被告丁○○、丙○○犯罪之動機、目的、手段、所生之危害、
    告訴人乙○○所受傷勢及被害人表示不願追究未能達成民事和解，且否認犯行等
    一切情狀，各量處如主文所示之刑，並均諭知易服勞役之折算標準。又被告丁○○所有且用以毆打告訴人之鐵棍一支，因未據扣案，且無足資識別之標記，復非
    屬違禁物，為免日後執行困難，爰不予沒收之諭知，併予敘明。末查被告二人未
    曾受有期徒刑以上刑之宣告，有卷內前科表可查，經此偵審教訓，應知警惕諒無
    再犯之虞，本院認所宣告之刑，以暫不執行為適當，均併諭知緩刑貳年，以勵自
    新。
據上論結，應依刑事訴訟法第三百六十九條第一項前段、第三百六十四條、第二百九
十九條第一項前段、刑法第二十八條、第二百七十七條第一項、第四十二條第二項，
第七十四條第一款、罰金罰鍰提高標準條例第一條前段、第二條，判決如主文。
本案經檢察官甲○○到庭執行職務。
中      華      民      國      九十一  年      三      月      六      日
                                臺灣高等法院臺中分院刑事第四庭
                                      審判長法　官　洪　耀　宗
                                            法　官　江　德　千
                                            法  官　劉　登　俊
右正本證明與原本無異。
不得上訴。
                                            書記官　林  水  濱
中      華      民      國      九十一年      三      月      八      日
附錄論罪科刑法條：
刑法第二百七十七條第一項：
傷害人之身體或健康者，處三年以下有期徒刑、拘役或一千元以下罰金。
                                                                       Ａ
